臺灣臺中地方法院民事判決
110年度智字第10號
原      告  吳東霖  
訴訟代理人  楊承彬律師
被      告  莊智皓  
訴訟代理人  何靜宜  
上列當事人間請求損害賠償（智慧財產權）事件，本院於民國11
0年11月15日言詞辯論終結，判決如下：
    主      文
被告應給付原告新臺幣144萬4,920元，及自民國103年5月17日起
至清償日止，按週年利率百分之5計算之利息。
被告應給付原告新臺幣34萬6,000元，及自民國104年4月11日起
至清償日止，按週年利率百分之5計算之利息。
訴訟費用由被告負擔。
    事實及理由
一、原告主張：被告前向臺灣智慧財產法院（下稱智財法院）對
    訴外人林孜亭、原告起訴侵害專利權有關財產權爭議事件，
    經智財法院以102年度民專訴字第3號判決原告敗訴（下稱前
    案），被告向本院民事執行處聲請假執行，經本院民事執行
    處以103年度司執字第15926號受理，並囑託臺灣嘉義地方法
    院（下稱嘉義地院）民事執行處執行原告位在嘉義縣之不動
    產，經嘉義地院103年度司執助字第101號執行在案，相對人
    於本院民事執行處假執行程序分配金額為新臺幣（下同）14
    4萬4,920元、相對人於嘉義地院民事執行處假執行程序分配
    34萬6千元，嗣前案歷經更一審判決，嗣經智財法院107年度
    民專上更一字第5號判決將原判決廢棄，而駁回被告於前案
    對原告之請求及假執行之聲請，復經最高法院109年度台上
    字第2724號裁定確定。被告於前案第一審假執行之宣告，自
    智財法院107年度民專上更一字第5號判決宣示時起，即失其
    效力，原告自得依民事訴訟法第395條第2項規定，請求被告
    賠償原告因上開假執行事件所受之損害分別為144萬4,920元
    、34萬6千元等語。並聲明：1.被告應給付原告144萬4,920
    元，及自103年5月17日起至清償日止，按週年利率百分之5
    計算之利息；2.被告應給付原告34萬6千元，及自104年4月1
    1日起至清償日止，按週年利率百分之5計算之利息。
二、被告則以：伊有提存200萬元，希望可以從這200萬元來清償
    原告。並聲明：原告之訴駁回。
三、本院之判斷：
（一）被告前揭主張，有智財法院102年度民專訴字第3號、103
      年度民專上字第9號、107年度民專上更一字第5號、最高
      法院107年度臺上字第751號、109年度臺上字第2724號判
      決影本附卷可參（見本院卷第19頁至第133頁），並有本
      院民事執行處強制執行金額分配表、分配結果彙總表、嘉
      義地院民事執行處強制執行金額計算書、計算結果彙總表
      影本在卷可查（見本院卷第135頁至第140頁），為兩造所
      不爭，自堪信為真實。
（二）按法院廢棄或變更宣告假執行之本案判決者，應依被告之
      聲明，將其因假執行或因免假執行所為給付及所受損害，
      於判決內命原告返還及賠償，被告未聲明者，應告以得為
      聲明，民事訴訟法第395條第2項定有明文。又民事訴訟法
      第395條第2項之規定，兼具實體法之性質，被告於訴訟中
      ，固得據以請求，即於原告受敗訴判決確定後，另行起訴
      請求，亦無不可；假執行，係法院於財產權之訴訟，為保
      護債權人之利益，於給付之判決確定前，付與可實現該判
      決內容執行力之制度。故依宣告假執行之判決，聲請法院
      假執行，縱宣告假執行之本案，嗣經判決債權人敗訴，並
      應返還假執行案款確定，亦與所謂侵權行為有間。是依上
      開規定所負之損害賠償責任，係因宣告假執行之本案判決
      經廢棄或變更之法定事由而發生，並非因其聲請假執行之
      行為不法，不以故意過失為其成立要件。經查，被告前持
      系爭假執行判決經聲請假執行而受領系爭執行款，惟其所
      憑之假執行宣告既遭智財法院更一審判決廢棄，已如前述
      ，是原告於前案訴訟判決確定後提起本件訴訟，依據民事
      訴訟法第395條第2項之規定，請求被告賠償其因假執行所
      受損害，依上開說明，於法即屬有據。
（三）再民事訴訟法第395條第2項所謂因假執行所為給付及所受
      損害，係指因本案判決之假執行，而提出給付及因假執行
      所受財產上之積極損害（即所受損害）與消極損害（即所
      失利益）而言；所謂積極損害，即現存財產因損害事實之
      發生而被減少，所謂消極的損害，即新財產之取得，因損
      害事實之發生而受妨害。次按損害賠償，除法律另有規定
      或契約另有訂定外，應以填補債權人所受損害及所失利益
      為限；負損害賠償責任者，除法律另有規定或契約另有訂
      定外，應回復他方損害發生前之原狀；因回復原狀而應給
      付金錢者，自損害發生時起，加給利息；應付利息之債務
      ，其利率未經約定，亦無法律可據者，週年利率為百分之
      5，民法第216條、第213條第1、2項、第203條亦有明定。
      從而，民事訴訟法第395條第2項所規定之損害賠償之債，
      既係基於法律規定所發生，是以被告即應賠償（填補）原
      告所受損害及所失利益，以回復原告於損害發生前之原狀
      ，且被告因負回復原狀義務，而應給付者為金錢時，依民
      法第213條第2項、第203條規定，原告非不得請求自損害
      發生時起，按週年利率百分之5計算之利息（最高法院99
      年度台上字第737號判決意旨參照）。依此，前案第一審
      判決既經前案更一審判決部分廢棄確定，且被告在此之前
      已因假執行而受領系爭執行款之給付，而系爭執行程序乃
      執行原告之不動產，依民法第213條規定，應以金錢賠償
      回復原狀，又被告因負回復原狀義務，而應給付者既為金
      錢，則原告主張被告應賠償系爭執行款，及自分配執行款
      翌日起至清償日止，按週年利率百分之5計算之利息，自
      屬有理。　　　
四、綜上所述，原告依民事訴訟法第395條第2項規定，請求被告
    應給付原告144萬4,920元，及自103年5月17日起至清償日止
    ，按週年利率百分之5計算之利息暨被告應給付原告34萬6千
    元，及自104年4月11日起至清償日止，按週年利率百分之5
    計算之利息，為有理由，應予准許。
五、本件事證已臻明確，兩造其餘攻擊防禦方法及舉證，核與本
    件判決結果並無影響，爰不逐一論述，附此敘明。
六、訴訟費用負擔之依據：民事訴訟法第78條。
中　　華　　民　　國　　110 　年　　12　　月　　8 　　日
                  民事第一庭      法  官  王詩銘
以上正本係照原本作成。
如對本判決上訴，須於判決送達後20日內向本院提出上訴狀（須
按他造當事人之人數附繕本）。如委任律師提起上訴者，應一併
繳納上訴審裁判費。
中　　華　　民　　國　　110 　年　　12　　月　　8 　　日
                                  書記官  林玟君